臺灣高雄地方法院刑事判決　　　　　　　　　　　　九十一年度易字第二六四三號
　　公　訴　人　臺灣高雄地方法院檢察署檢察官
　　被　　　告　乙○○
右列被告因違反動產擔保交易法案件，經檢察官提起公訴（九十一年度偵字第一五二
一五號），本院判決如左：
    主  文
乙○○動產擔保交易之債務人，意圖不法之利益，將標的物移轉，致生損害於債權人
，累犯，處有期徒刑肆月，如易科罰金，以佰元折算壹日。
    事  實
一、乙○○前因竊盜及麻藥案件，經本院以八十七年度訴字第一二五四號、八十七年
    度易字第三一一六號分別判處有期徒刑四月、七月確定，於民國八十八年八月十
    五日接續執行完畢。詎仍不知悔改，復於九十年十一月十六日，以動產擔保交易
    法所定動產抵押之方式，向遠東國際商業銀行股份有限公司（以下簡稱遠東銀行
    ）貸款新台幣（下同）十七萬元，並以其所有之車牌號碼八Ｓ－四三七一號自小
    客車一部設定動產抵押權予遠東銀行以作為前開貸款之擔保，雙方約定借款期間
    自九十年十一月十九日起至九十二年五月十九日止，每月須攤還本息一萬零九百
    九十九元，另約定抵押物之存放地點為高雄縣橋頭鄉○○村○○路六之一號，在
    貸款未全數清償完畢前，乙○○僅得依約占有使用前揭自用小客車，不得任意遷
    移或為其他處分，並經高雄市監理處於九十年十一月二十日公告動產擔保交易登
    記在案，嗣九十一年一月五日，遠東銀行將上開對乙○○之債權及動產抵押權一
    併讓與裕融企業股份有限公司（以下簡稱裕融公司）。詎乙○○於貸得上揭款項
    後，即分文未付，並意圖為自己不法之利益，而於九十一年二月間某日，在台南
    地區某地，將上開車輛交付友人陳清枝使用而將上開車輛移轉他人，去向不明，
    致動產抵押權人即裕融公司因無法占有前開動產擔保標的物，並依動產擔保交易
    法行使權利，而受有損害。
二、案經裕融公司訴請臺灣高雄地方法院檢察署檢察官偵查起訴。
    理  由
一、訊據被告乙○○固坦承其有以動產抵押之方式向告訴人裕融公司貸款，且未依約
    給付本息，及已將上開自小客車交付友人陳清枝使用等情不諱，惟矢口否認有何
    違反動產擔保交易法之意圖，辯稱其因另案通緝，故將上開自小客車交付陳清枝
    使用，並委託陳清枝按月代為償還貸款本息，其不知陳清枝為何沒有繳款云云。
    惟查：
(一)右揭犯罪事實，業據告訴代理人甲○○於本院審理中指訴明確，復有動產擔保交
    易抵押設定登記書、貸款暨動產抵押契約書、動產擔保交易（動產抵押）移轉契
    約書、動產擔保交易動產抵押債權人變更登記申請書各一紙在卷可稽。
(二)被告雖辯稱其有委託友人陳清枝償還貸款本息云云，然其無法提出陳清枝之年籍
    、地址等資料，本院無從查證，是其此部分所辯是否真實，尚非無疑。又被告自
    貸得上開金額後，即分文未付，此有告訴代理人所提之客戶對帳單—還款明細一
    紙在卷可憑，而被告身為動產擔保交易之債務人，對其基於動產擔保交易契約所
    生之義務自應知之甚詳，設若其確有委託他人代為清償本息，亦應於事前徵得告
    訴人之同意，或於事後定期向告訴人聯繫以確認有無如期繳款，更應隨時注意動
    產抵押標的物即上開自用小客車之所在情形，惟其就上開事項竟全然未加聞問，
    顯與常情有違，益徵其確有不法利益之意圖。綜上所述，本件事證已明，被告犯
    行堪以認定。
二、核被告乙○○所為，係犯動產擔保交易法第三十八條之標的物移轉罪。又其前因
    竊盜及麻藥案件，經本院以八十七年度訴字第一二五四號、八十七年度易字第三
    一一六號分別判處有期徒刑四月、七月確定，於民國八十八年八月十五日執行完
    畢出監，其於五年內再為本件犯行，為累犯，應依刑法第四十七條之規定加重其
    刑。爰審酌被告未經同意，擅自將動產擔保標的物交付他人使用，致標的物所在
    不明，嚴重破壞動產擔保交易之經濟秩序，且標的物之價值非低，又其犯後否認
    部分犯行，迄今復未與告訴人達成和解，顯無悔意等一切情狀，酌情量處如主文
    所示之刑，並諭知易科罰金之折算標準。
據上論斷，應依刑事訴訟法第二百九十九條第一項前段、動產擔保交易法第三十八條
、刑法第十一條前段、第四十一條第一項、罰金罰鍰提高標準條例第一條前段、第二
條，判決如主文。
中      華      民      國      九十一      年      九    月    三十    日
                                        臺灣高雄地方法院刑事第一庭
                                            審判長法  官  林  水  城
                                                  法  官  官信  成
                                                  法  官  謝  雨  真
右正本證明與原本無異。
如不服本判決，應於判決送達後十日內，向本院提出上訴狀。
                                                  書記官  陳  威  志
中    華    民    國      九十一      年      九      月      三十      日
參考法條：
動產擔保交易法第三十八條
動產擔保交易之債務人，意圖不法之利益，將標的物遷移、出賣、出質、移轉、抵押
或為其他處分，致生損害於債權人者，處三年以下有期徒刑、拘役或科或併科六千元
以下之罰金。
